臺灣桃園地方法院民事判決　　　　　　　　　　　　九十二年度重訴字第四二○號
　　原　　　告　台灣中小企業銀行股份有限公司
　　法定代理人　乙○○
　　訴訟代理人　甲○○
　　被　　　告　皇興水泥工業股份有限公司
　　　　　　　　　　　　　　設.
　　法定代理人　戊○　　　　住台北縣林口鄉○○村○○路五四六號
　　　　　　　　　　　　　　.
　　被　　　告　壬○○　　　住台北縣林口鄉○○路二二五號七樓之二
　　被　　　告　辛○○　　　住.
　　被　　　告　庚○○　　　住台北縣林口鄉○○○路○段二０巷三三號八樓
　　被　　　告　丁○○　　　住.
　　被　　　告　己○○　　　住.
　　被　　　告　展豪營造有限公司　設桃園縣中壢市○○里○○○街二五０號七樓
　　法定代理人　癸○○　　　住.
　　訴訟代理人　丙○○　　　住.
右當事人間請求清償債務事件，經本院於民國九十三年四月二十九日言詞辯論終結，
判決如左：
    主      文
被告皇興水泥工業股份有限公司、壬○○、辛○○、庚○○、己○○應連帶給付原告
新台幣壹佰零柒萬捌仟佰伍拾元，及如附表一編號一所示之利息、違約金。又本
項債務於主文第三項所示債務獲得清償之範圍內，免給付義務。
被告皇興水泥工業股份有限公司、壬○○、辛○○、庚○○、丁○○應連帶給付原告
新台幣貳仟參佰萬元，及如附表一編號二、三所示之利息、違約金。又本項債務於主
文第三項所示債務獲得清償之範圍內，免給付義務。
被告展豪營造有限公司、皇興水泥工業股份有限公司應連帶給付如附表二所示之金額
及利息。又本項債務於主文第一、二項所示債務獲得清償之範圍內，免給付義務。
訴訟費用由被告皇興水泥工業股份有限公司、壬○○、辛○○、庚○○、丁○○連帶
負擔二十分之一，由被告皇興水泥工業股份有限公司、壬○○、辛○○、庚○○、己○○連帶負擔二十分之十九。又被告展豪營造有限公司應連帶負擔訴訟費用二十分之
一，然被告展豪營造有限公司之給付責任，於其他任一被告清償之範圍內，免給付義
務。
本判決主文第一項，於原告以新台幣拾陸萬元供擔保後，得假執行；本判決主文第
二項，於原告以新台幣柒佰陸拾陸萬柒仟元供擔保後，得假執行；本判決主文第三項
，於原告以新台幣肆拾陸萬陸仟元供擔保後，得假執行。
    事      實
甲、原告方面：
  一、聲明：
    (一)被告皇興水泥工業股份有限公司（下稱皇興公司）、壬○○、辛○○、庚○○
      、己○○應連帶給付原告新台幣（下同）一百零七萬八千三百五十三元，及如
      附表一編號一所示之利息、違約金。又本項債務於聲明第三項所示債務獲得清
      償之範圍內，免給付義務。
    (二)被告皇興公司、壬○○、辛○○、庚○○、丁○○應連帶給付原告二千三百萬
      元，及如附表一編號二、三所示之利息、違約金。又本項債務於聲明第三項所
      示債務獲得清償之範圍內，免給付義務。
    (三)被告展豪營造有限公司（下稱展豪公司）、皇興公司應連帶給付原告如附表二
      所示之金額及利息。本項債務於聲明第一、二項所示債務獲得清償之範圍內，
      免給付義務。
    (四)訴訟費用由被告共同或連帶負擔。
    (五)願供擔保，請准宣告假執行。
  二、陳述：
    (一)被告皇興公司於九十年九月二十七日，邀同被告壬○○、辛○○、庚○○、己○○為連帶保證人，向原告借款三百萬元，約定到期日為九十三年九月二十七
      日，利息按週年利率百分之八點六七三按月分期計付，嗣後本行基本放款利率
      調整時，自調整日起改按本行新通告基本放款利率加年率百分之零點二六計付
      ，若有任一期遲延履行時，除仍按上開利率計息外，其逾期在六個月以內部分
      ，按上開利率百分之十，逾六個月以上者，其超過六個月以上部份按上開利率
      百分之二十計付違約金。嗣後，被告皇興公司、壬○○、辛○○、庚○○、己○○等人又於九十一年五月八日，另簽訂契據條款變更契約，約定前開借款之
      利息改按中期放款年利率百分之七點七五計付，其後本行基本放款利率調整時
      ，自調整日起改按本行新通告基本放款利率減週年利率百分之零點四四八計付
      。詎被告即借款人皇興公司於九十二年九月二十七日後（依當時原告銀行之放
      款利率為百分之七點七四三，減去週年利率百分之零點四四八，即為週年利率
      百分之七點二九五），竟拒絕對原告清償，原告除獲償部份本金及利息外，其
      餘一百零七萬八千三百五十三元尚未獲清償。
    (二)又被告皇興公司於九十一年十月二十四日，邀同被告壬○○、辛○○、庚○○
      、丁○○為連帶保證人，與原告訂立週轉金貸款契約，約定借款額度為一千萬
      元，動用期間自九十一年十月二十四日起至九十二年十月二十四日止，期間逕
      由被告出具借據等文件申請循環動用，利息按短期放款年利率百分之七點二五
      計付，嗣後本行基本放款利率調整時，自調整日起改按本行新通告基本放款利
      率減年率百分之零點八四八計付，如遲延履行時，借款人即喪失期限利益，除
      仍依上開利率計息外，逾期在六個月以內之部分，按上開利率百分之十，逾期
      超過六個月以上部份，按上開利率百分之二十計付違約金，業經被告皇興公司
      、壬○○、辛○○、庚○○、丁○○簽發週轉金貸款契約一份交予原告收執。
      詎料被告即借款人皇興公司於九十二年九月十一日後（依當時原告銀行之放款
      利率為百分之七點七四三，減去週年利率百分之零點八四八，即為週年利率百
      分之六點八九五），竟拒絕對原告清償，此筆借款原告除獲償部份利息外，其
      餘本金一千萬元及利息尚未獲清償。再者，被告皇興公司於九十一年十月二十
      四日，復邀共同被告壬○○、辛○○、庚○○、丁○○為連帶保證人，與原告
      訂立週轉金貸款契約，約定借款額度為一千三百萬元，動用期間自九十一年十
      月二十四日起至九十二年十月二十四日止，期間逕由被告出具借據等文件申請
      循環動用，利息按短期擔保放款年利率百分之七計付，嗣後本行基本放款利率
      調整時，自調整日起改按本行新通告基本放款利率減年率百分之一點零九八計
      付，如遲延履行時，借款人即喪失期限利益，除仍依上開利率計息外，逾期在
      六個月以內之部分，按上開利率百分之十，逾期超過六個月以上部份，按上開
      利率百分之二十計付違約金，業經被告簽發週轉金貸款契約一份交予原告收執
      。詎料被告於九十二年九月二十日後（依當時原告銀行之放款利率為百分之七
      點七四三，減去週年利率百分之一點零九八，即為週年利率百分之六點六四五
      ），竟拒絕對原告清償，此筆借款原告除獲償部份利息外，其餘本金一千三百
      萬元及利息尚未獲清償。
    (三)經原告屢次催告被告即借款人皇興公司清償上述各筆款項，均未獲置理，依雙
      方約定授信約定書第五條第一項第一款之約定，其借款應視為到期，被告即借
      款人皇興公司與其餘連帶保證人壬○○、辛○○、庚○○、己○○、丁○○等
      人，應分別連帶對原告給付上開未清償之債務如聲明第一、二項所示（應清償
      之本金、利息、違約金，分別詳如附表一編號一、二、三）。
    (四)又被告皇興公司為清償前揭附表一所示之債務款項，乃持如附表二所示，由被
      告展豪公司所簽發面額為一百三十九萬六千一百三十六元之支票一紙（下稱系
      爭支票），並經被告皇興公司背書後轉讓交予原告。詎料該票據經提示後遭退
      票，爰依票據法第九十六條第一項規定，對發票人展豪公司、背書人皇興公司
      連帶求償，被告展豪公司應與被告皇興公司連帶給付原告如附表二所示之金額
      及利息。又本項債務於聲明第一、二項所示債務獲得清償之範圍內，免給付義
      務。為此，請求賜判如聲明第三項。
  三、證據：提出原告銀行融資附表（附表一）一份，系爭支票附表（附表二）一份
      ，契據條款變更契約一份，原告銀行放款利率歷史資料表一份，借據一份，週
      轉金貸款契約二份，週轉金貸款契約之借據、授信動用申請書各二份，授信約
      定書七份，系爭支票正、反面及退票理由單影本各一份為證。
乙、被告己○○方面：
    未於最後言詞辯論期日到庭，惟據其之前到庭之聲明及陳述如下：
  一、聲明：駁回原告之訴及其假執行之聲請。訴訟費用由原告負擔。
  二、陳述：
      被告己○○前係被告皇興公司之董事之一，確有擔任公司之連帶保證人向原告
      借款，但原告應先向被告皇興公司求償，不應直接向連帶保證人求償。
  三、證據：未提出任何證據。
丙、被告展豪公司方面：
    未於最後言詞辯論期日到庭，惟據其之前到庭之聲明及陳述如下：
  一、聲明：駁回原告之訴及其假執行之聲請。訴訟費用由原告負擔。
  二、陳述：
      被告展豪公司確有開立系爭支票交予被告皇興公司，但事後被告展豪公司已另
      行開立金額共計一百三十九萬六千一百三十六元之支票二紙予皇興公司作為清
      償，是以被告展豪公司之實際上所欠金額應僅餘四十幾萬元，然原告卻請求被
      告展豪公司仍應與被告皇興公司就系爭支票之全部金額負不真正連帶清償責任
      ，顯無理由。
  三、證據：提出被告皇興公司出具之切結書影本一份，被告展豪公司交予被告皇興
      公司之支票影本二紙為證。
丁、被告皇興公司、壬○○、辛○○、庚○○、丁○○方面：
    未於言詞辯論期日到場，亦未提出書狀作何聲明或陳述。
    理      由
一、本件被告均經合法通知，未於最後言詞辯論期日到場，核無民事訴訟法第三百八
    十六條各款所列情形，爰依原告之聲請，由其一造辯論而為判決。
二、本件原告主張之事實，已據其提出原告銀行融資附表（附表一）一份、系爭支票
    附表（附表二）一份、契據條款變更契約一份、原告銀行放款利率歷史資料表一
    份、借據一份、週轉金貸款契約二份、週轉金貸款契約之借據與授信動用申請書
    各二份、授信約定書七份、系爭支票正反面及退票理由單影本各一份為證，核屬
    相符，且被告己○○、展豪公司並到庭分別自承有擔任連帶保證人向原告借款、
    簽立系爭支票之事實，另被告壬○○、辛○○、庚○○、丁○○（不含被告皇興
    公司）對於上開事實則已受合法通知而於言詞辯論期日不到場，亦未提出準備書
    狀爭執，視同自認，是前述原告主張之事實，自堪信為真。
三、被告己○○雖辯稱：原告應先向被告即借款人皇興公司求償一節，惟觀諸被告己○○所簽立之借據（本院卷第一三頁），可知其係擔任連帶保證人，按「連帶保
    證債務之債權人，得同時或先後向保證人為全部給付之請求，保證人不得主張民
    法第七百四十五條之先訴抗辯權」（參照最高法院七十七年度台上字第一七七二
    號判例），從而原告本得向被告皇興公司（借款人）與其餘連帶保證人同時或先
    後為全部給付之請求，是以被告己○○之前開抗辯，不足憑採。另被告展豪公司
    辯稱：於交付系爭支票予皇興公司後，已先後清償部分款項，原告不得就系爭支
    票所載金額全數請求展豪公司給付等語，惟按，「票據行為為不要因行為，即不
    以給付之原因為要素而得成立之行為，凡簽名於票據之人，不問原因如何，均須
    依票上所載文義負責，除執票人取得票據係出於惡意成詐欺者外，發票人不得以
    自己與執票人前手所存抗辯之意由，對抗執票人」，此有最高法院四十九年台上
    字第六七八號判例可資參照，查被告展豪公司既自承確有簽發系爭支票交予被告
    皇興公司，亦不爭執皇興公司將該票背書轉嚷予原告之事實，則依前開說明，被
    告展豪公司即應依系爭支票所載金額、文義負責，縱認其事後確已清償部分票款
    予皇興公司，然仍不得執以對抗原告。又依票據法第九十六條第一項、第二項規
    定，發票人、背書人及其他票據債務人，對於執票人連帶負責，執票人得不依負
    擔債務之先後，對前項債務人之一人或數人或全體行使追索權，準此，原告自得
    對系爭支票之發票人展豪公司、背書人皇興公司請求連帶清償系爭支票之票據債
    務，是以被告展豪公司前開抗辯，亦屬無據，併予敘明。
四、綜上所述，原告依消費借貸及連帶保證契約，請求被告被告皇興公司、壬○○、
    辛○○、庚○○、己○○連帶給付原告一百零七萬八千三百五十三元，及如附表
    一編號一所示之利息、違約金（以上為聲明即主文第一項），及請求被告皇興公
    司、壬○○、辛○○、庚○○、丁○○應連帶給付原告二千三百萬元，及如附表
    一編號二、三所示之利息、違約金（以上為聲明即主文第二項），另依系爭支票
    之票據關係，請求被告展豪公司、皇興公司應連帶給付原告如附表二所示之金額
    及利息（以上為聲明即主文第三項），再者，聲明第一、二項之債務，於聲明第
    三項所示債務獲得清償之範圍內，免給付義務，同理，聲明第三項之債務，於聲
    明第一、二項所示債務獲得清償之範圍內，亦同免給付義務一節，均為有理由，
    應予准許。
五、原告陳明願供擔保，請求宣告假執行，核無不合，茲分別酌定擔保金額，予以准
    許。
六、據上論結，本件原告之訴為有理由，依民事訴訟法第三百八十五條第一項前段、
    第八十五條第二項、第三百九十條第二項，判決如主文。
中　　　華　　　民　　　國　　九十三　　年　　　五　　　月　　三十一　　日
                                臺灣桃園地方法院民事第三庭
~B法　　　官　周玉
右為正本係照原本作成。
如對本判決上訴，須於判決送達後二十日內向本院提出上訴狀。
中　　　華　　　民　　　國　　九十三　　年　　　五　　　月　　三十一　　日
~B法院書記官　張簡純靜
附表一：（原告銀行之融資明細表）
┌─┬─────┬────┬────┬────┬───────┬────────┐
│編│債權本金  │年利率  │利息    │違約金  │利息計算方式  │違約金計算方式  │
│號│(新台幣)  │        │起算日  │起算日  │(含遲延利息)  │                │
├─┼─────┼────┼────┼────┼───────┼────────┤
│一│ 0000000元│ 7.295% │92.09.27│92.10.28│自利息起算日起│自違約金起算日起│
│  │          │        │        │        │至清償日止按上│至清償日止，六個│
│  │          │        │        │        │開利率計算    │月以內，按上開利│
│  │          │        │        │        │              │率10%計算，逾六 │
│  │          │        │        │        │              │個月部分者，按上│
│  │          │        │        │        │              │開利率20%計算   │
├─┼─────┼────┼────┼────┼───────┼────────┤
│二│00000000元│ 6.985% │92.09.11│92.10.12│同右          │同右            │
├─┼─────┼────┼────┼────┼───────┼────────┤
│三│00000000元│ 6.645﹪│92.09.20│92.10.21│同右          │同右            │
├─┴─────┴────┴────┴────┴───────┴────────┤
│註：1.附表一編號一部分，為主文第一項。                                        │
│    2.附表一編號二、三部分，為主文第二項。合計編號二、三之債權本金為00000000元│
└───────────────────────────────────────┘
附表二：
┌────┬────┬──────┬────┬────┬────┬───────┐
│發票人  │付款人  │背書人      │發票日  │票據金額│提示日  │利息計算方式  │
│        │        │            │        │(新臺幣)│        │及利率        │
├────┼────┼──────┼────┼────┼────┼───────┤
│展豪營造│聯邦商業│皇興水泥工業│92.08.30│0000000 │92.08.30│自提示日起至清│
│有限公司│銀行內壢│股份有限公司│        │元      │        │償日止，按週年│
│        │分行    │            │        │        │        │利率百分之六計│
│        │        │            │        │        │        │算            │
└────┴────┴──────┴────┴────┴────┴───────┘
